臺灣高雄地方法院民事判決
110年度雄簡字第2186號
原      告  簡珮承  
訴訟代理人  陳思道律師
被      告  馬連發  



訴訟代理人  葉凱禎律師
            曾嘉雯律師
            陳亮妤律師
上列當事人間修繕房屋漏水等事件，本院民國111年9月19日辯論
終結，判決如下：
    主  文
被告應將高雄市○○區○○路○○○巷○弄○○○號房屋依附件所示修復方
式修復至不漏水狀態。
被告應給付原告新臺幣肆萬貳仟柒佰伍拾捌元及自民國一一○年
七月二十日起至清償日止按週年利率百分之五計算之利息。
原告其餘之訴駁回。
訴訟費用由被告負擔百分之五十一，餘由原告負擔。
本判決第一項得假執行。但被告以新臺幣貳拾貳萬玖仟捌佰零參
元為原告供擔保後得免為假執行。
本判決第二項得假執行。但被告以新臺幣肆萬貳仟柒佰伍拾捌元
為原告供擔保後得免為假執行。
    事實及理由
一、原告主張：原告為門牌號碼高雄市○○區○○路00巷0弄0號房屋
    (下稱1樓房屋)所有權人，1樓房屋因樓上被告所有同弄1-1
    號房屋(下稱2樓房屋)浴室防水失效或排水管破損所致，導
    致1樓房屋浴室天花板滲漏水，故被告應負責修繕維護。又1
    樓房屋浴室因滲漏水受有損壞，維修費用新臺幣（下同）62
    ,600元，亦應由配告賠償，並賠償原告精神慰撫金237,400
    元。爰依侵權行為法律關係提起本件訴訟。並聲明：㈠被告
    應將2樓房屋依附件所示修復方式修復至不漏水狀態；㈡被告
    應給付原告300,000元及自起訴狀繕本送達翌
    日起至清償日止按週年利率百分之5 計算之利息。
二、被告則以：本件漏水雖經高雄市土木技師公會民國111年4月
    27日高市土技字第00000000號鑑定(案號110-329)，並出具
    鑑定報告書(下稱鑑定報告)，然鑑定人鑑定時未依照國立中
    央大學建築物漏水鑑定研究中心出具鑑定技術手冊鑑定，且
    放水測試前後含水率無顯著變化；亦未就2樓房屋排水管進
    行檢測，難謂2樓房屋係導致1樓房屋漏水原因。況1樓房屋
    給水管停用後各測點含水率大幅下降，則1樓房屋給水管滲
    漏也可能是漏水原因，故原告本件請求無理由等詞置辯。並
    聲明：原告之訴駁回。
三、本院之判斷：
　㈠按當事人主張有利於己之事實者，就其事實有舉證之責任，
    民事訴訟法第277條定有明文。原告主張2樓房屋浴室防水層
    失效或排水管破損，致1樓房屋浴室天花板滲漏水乙情，為
    被告所否認。經查：
　⒈原告聲請鑑定，本件由高雄市土木技師公會鑑定結果略以：
    主要原因應為2樓房屋浴室防水失效或排水破損所致，亦不
    排除2樓房屋給水管改為明管前，既有給水管有滲漏水之可
    能等語( 見鑑定報告第5頁)。
　⒉被告辯稱鑑定時未依照國立中央大學建築物漏水鑑定研究中
    心出具鑑定技術手冊鑑定，故鑑定報告結果是否屬實並非無
    疑。惟上開鑑定技術手冊係學術單位出具之參考指引，要無
    必須以該鑑定手冊程序進行鑑定之法律上依據。且證人即鑑
    定報告鑑定人許引絃證稱：漏水不外乎給水、排水、防水，
    可能其中單一或併存，一般都是給水，就是加壓測試，本件
    都改明管，所以先就明管加壓測試，沒有滲漏，明管給水排
    除，暗管部分沒有測試，因為當時沒有使用暗管，被告也不
    同意測試，故有記載改明管前暗管不排除，給水檢測完就是
    檢測排水，同報告所示放水，模擬洗澡，也會做防水測試，
    如果沒有滲漏我們才會封住排水孔，做積水24小時測試，但
    這是在排水測試沒有異常的情形才會進行到積水測試，本件
    排水測試就已經有異常所以就沒有進行積水測試等語( 見本
    院卷第304頁)。可見本件在進行排水測試時已有異常，故未
    進行積水測試，被告以鑑定報告未採行之測試方式質疑鑑定
    報告內容，洵非可採。
　⒊被告又辯稱鑑定時未添加色劑，難確認漏水源自2樓房屋云云
    。然證人許引絃證述：添加色劑不是一般方式，除非滲漏水
    管線是暢通的，不然色劑可能會被混凝土吸收，顯示出來的
    顏色也不見得是色劑顏色，本件有以紅外線熱像儀佐證等語
    ( 見本院卷第304、305頁)。衡情2樓房屋樓地板即1樓房屋
    天花為混擬土、砂漿材質，具有濾水作用性質，水分中之色
    劑或其他物質，確有可能因行經混擬土、砂漿層過濾，濾出
    無色之水份，是難以未添加色劑而否認鑑定報告程序。
  ⒋被告辯稱依據鑑定報告水分計110年12月30日放水測試前後檢
    測結果記載文字並無明顯差異，且含水率也無顯著變化，是
    難認2樓房屋導致1樓房屋漏水云云。惟該水分計測量結果一
    欄表下方備註說明百分之21至28屬潮濕，百分之29至100屬
    含水量極高( 見鑑定報告附件七之2)，凡落在該區間均為屬
    於相同狀態，是以狀態係依照含水率比例轉載文字。又證人
    許引絃證稱：水分計就是4個區間，只要百分之29以上就是
    認定有很多水分，且測試前有問被告這段期間浴室有無正常
    使用，被告說有使用，除非是在沒有使用浴室，呈現乾燥狀
    態，放水測試才有呈現數值較大差異；2樓浴室背景值表示
    正常的情形是百分之10.25，正常使用情況下含水量已經極
    高，所以不是以放水前後做判斷等語( 見本院卷第305頁)。
    足見在放水測試前2樓房屋浴室屬於正常使用狀態，既係正
    常使用，則2樓浴室本就因此具有相當含水率，又與確無漏
    水跡象之外牆背景值具有明顯差異，顯見2樓房屋浴室使用
    前後均具有相當含水率，自有導致1樓房屋漏水之可能。
　⒌被告再辯稱110年11月16日測得水分計含水率較110年12月30
    日檢測高，1樓房屋自身水管也可能為漏水原因云云。證人
    許引絃證述：依照現況，水塔水錶都是在樓梯附近，老舊公
    寓水管都是從樓梯下來居多，但沒有圖說，為了排除情形才
    會請原告改明管或廢水錶，本件原告廢水錶，含水量雖然還
    是極高，但有少一些，因為當時沒有做此部分(即1樓房屋水
    管)測試，因為研判1樓水管從水塔下來應該不會跑到那邊；
    現場蓮蓬頭熱水器、輕鋼架，及原告使用熱水都不是漏水原
    因，現場是持續滴水狀態，原告也在11月23日拆除水錶，不
    可能熱水器會有影響，給水管不是從2樓下來，這部份當時
    有去看確實沒有水管從2樓下來，通常是水塔下來後經過水
    錶，到該樓層後再分浴室，此部分應該是經過水錶上接給熱
    水器；本件從含水量、現場有滴水，再以紅外線補助可判斷
    是2樓房屋致1樓房屋漏水等語( 見本院卷第306、307頁)。
　⒍被告固辯稱前有重行施作防水層等語。證人黃清圳證稱：108
    、109年間有到2樓房屋廁所給水管測試，測試結果有時有有
    時不好，但不至於到標準洩壓數據，因無法確定是給水管問
    題，被告要求重做防水層，完成後有放水停留約4周等語( 
    見本院卷第310頁)，可見被告先前確有重行施作防水層。然
    證人許引絃證稱：給水測若反覆不定就表示異常，但鑑定時
    已為明管，證人黃清圳表示馬桶部分有打掉重做，也有可能
    是安裝時糞管沒有密合，可能造成排水在漏水等語( 見本院
    卷第311頁)。證人黃清圳雖又證稱：排水管測試無阻塞等語
    ( 見本院卷第312頁)。惟未阻塞係指排水通暢，不能據此證
    明排水管與結構密合且無洩漏之情事。
　⒎綜上，鑑定報告經具有專業知識之證人許引絃及技師曾傳來
    共同進行檢測，證人許引絃並到庭具結說明其鑑定程序之進
    行，並說明其判斷參考依據。是鑑定報告內容，自堪信可採
    ，則原告主張1樓房屋浴室天花板漏水係2樓房屋所致，堪予
    認定。　　
  ㈡按因故意或過失，不法侵害他人之權利者，負損害賠償責任
    。土地上之建築物或其他工作物所致他人權利之損害，由工
    作物之所有人負賠償責任。但其對於設置或保管並無欠缺，
    或損害非因設置或保管有欠缺，或於防止損害之發生，已盡
    相當之注意者，不在此限。民法第184條第1項前段、第191
    條第1項分別定有明文。另按不法侵害他人之身體、健康、
    名譽、自由、信用、隱私、貞操，或不法侵害其他人格法益
    而情節重大者，被害人雖非財產上之損害，亦得請求賠償相
    當之金額，民法第195條第1項前段定有明文。經查：
　⒈修復部分：本件原告1樓房屋浴室天花板漏水係2樓房屋所致
    ，業如上述，故原告主張被告應負侵權行為損害賠償之責，
    自屬有理，原告請求被告應將2樓房屋依附件所示修復方式
    修復至不漏水狀態應屬有憑。
　⒉1樓房屋室內修復費用：原告主張修復費用為輕鋼架天花板11
    ,000元、油漆33,000元，並提出108年間整修之單據為證( 
    見本院卷第15至21頁)。惟上開輕鋼架天花板費用係該時設
    置價格，回復原狀之損害賠償仍應以現時修復費用為據，故
    應以鑑定報告10,193元為憑。又依行政院制頒固定資產耐用
    年數表及固定資產折舊表規定，裝潢材料比照房屋附屬設備
    之其他之耐用年數為10年，原告自陳係在108年7月間整修，
    被告則陳報109年4、5月修繕完工後，原告在109年9、10月
    又反應漏水( 見本院卷第85頁)，是自108年7月裝修後至因1
    09年9、10月漏水提起本件訴訟，使用年數約為1年3月，折
    舊後為9,035元。至油漆部分，原告提出之油漆單據未標記
    油漆位置面積及範圍，難認僅浴室，且損害賠償仍應以現時
    修復費用為據，又油漆並非零件故不予折舊，則油漆修復費
    用以鑑定報告所載之1,618元計算，加計其他鑑定報告臚列
    之拆除、運棄、零星整修、稅捐及管理費後為32,758元。另
    原告請求電線鏽蝕18,600元部分，經證人許引絃證述：電線
    有鏽斑，但可能是鋼筋或其他導致，是否導致電線受損無法
    判斷，只要排除水源乾燥就不會受影響，會勘時電線看起來
    有使用等語( 見本院卷第308頁)，可見電線功能為因此受損
    ，無更換之必要，電線費用之請求礙難准許。
  ⒊慰撫金：1樓房屋浴室因漏水有滴水現象，原告需以容器接
　  水及清理積水，使用浴室多有不便，已逾一般日常生活所  
    能容忍限度，居住安寧全受有損害且情節重大，原告請求被
    告賠償精神慰撫金，為有理由。惟審酌水量非鉅大至已影響
    浴室使用及原告所受損害程度、精神受損時間等一切情狀，
    認原告向被告請求10,000元較為相當，逾此部分之請求，不
    應准許。
四、從而，原告依民法侵權行為法律關係請求被告應將2樓房屋
    依附件所示修復方式修復至不漏水狀態，及請求被告給付原
    告42,758元(32758+10000)及自起訴狀繕本送達翌日即110年
    7月20日起至清償日止按週年利率百分之5 計算之利息，為
    有理由，應予准許，逾此範圍之請求無理由應予駁回。本件
    係適用簡易訴訟程序，所為被告敗訴之部分應依職權宣告假
    執行。並由本院依職權酌定相當擔保金，准許被告為原告供
    擔保後，得免為假執行。
五、本件事證已臻明確，兩造其餘攻擊防禦方法及證據，經審酌
    後，認對於判決結果均無影響，爰不一一論述，併此敘明。
六、據上論結，原告之訴一部有理由一部無理由，依民事訴訟法
    第436 條第2 項、第385 條第1 項前段、第79條、第389 條
    第1 項第3 款、第392 條第2 項規定，判決如主文。
中　　華　　民　　國　　111 　年　　10　　月　　18　　日
                  高雄簡易庭　法　　　官  楊詠惠
以上正本係照原本作成。
如不服本判決，應於送達後20日內，向本院提出上訴狀並表明上
訴理由，如於本判決宣示後送達前提起上訴者，應於判決送達後
20日內補提上訴理由書（須附繕本）。
中　　華　　民　　國　　111 　年　　10　　月　　18　　日
      　　　　　　　　　　　　書　記　官  蔡佩珊